【裁判字號】    89,簡上,199
【裁判日期】    891222
【裁判案由】    勞動檢查法
【裁判全文】
臺灣板橋地方法院刑事判決                        八十九年度簡上字第一九九號
    上  訴  人
    即  被  告  庚○○
                戊○○
                甲○○○股份有限公司
    右 一 被告
    代  表  人  丁○○
右上訴人因違反勞動檢查法案件，不服本院中華民國八十九年七月二十七日八十九年
度板簡字第一二四三號刑事簡易判決（聲請簡易判決處刑案號：台灣板橋地方法院檢
察署八十九年度偵字第一六八三號）提起上訴，本院管轄之第二審合議庭判決如左：
    主  文
上訴駁回。
    事  實
一、甲○○○股份有限公司（下簡稱合興公司）於民國八十七年間承作位於臺北市○○路四二三巷一０弄一號謝雪麗集合住宅新建工程，庚○○為工地主任，戊○○
    為工地監工，二人均為合興公司執行指揮監督建築工程之人。於民國八十八年八
    月十八日，臺北市政府勞工局勞動檢查處（下簡稱勞檢處）依勞動檢查法指派檢
    查員至臺北市○○路謝雪麗集合住宅工地實施安全檢查時，發現該工地有使勞工
    在高度二公尺以上之屋頂、開口部分、階梯、樓梯、坡道、工作臺等場所從事作
    業，，未於該處設置護欄或護蓋等防護設備，不符合營造安全衛生設施標準第十
    條第一項及勞工安全衛生規則第五條第一項之缺失，違反勞工安全衛生法之規定
    ，勞工有立即發生危險之虞，乃依勞動檢查法第二十八條之規定，當場以八十六
    年八月十八日北市勞檢停字第八八六三四九六二００號停工通知書，通知合興公
    司就該工地地上一、二、三、四、五樓及屋頂突出物，地上二、三、四、五樓及
    屋頂突出物之外施工架之範圍，應自八十八年八月十八日中午十二時三十分許停
    工，如已依法令改善完成者，應檢附現場照片、資料，向勞檢處申請復工。惟合
    興公司接獲停工通知後，在未改善缺失為復工之申請時，庚○○、戊○○竟違反
    上開停工通知，仍在遭命令停工後三日即約為八十八年八月二十一日，繼續在上
    址將原列入停工範圍之屋頂突出物完成混凝土澆置及拆除側模作業，嗣因合興公
    司於同年八月二十四日向勞檢處申請復工檢查，經勞檢處於同年八月二十六日派
    員檢查，始查知上情。
二、案經臺北市政府勞工局移送臺灣板橋地方法院檢察署檢察官偵查聲請簡易判決處
    刑。
    理  由
一、訊之被告戊○○、庚○○及合興公司代表人丁○○（聲請簡易判決處刑書均誤載
    為丙○○）均不否認勞檢處人員於右開時間至上開工地實施檢查結果發現有缺失
    而要求改正等情，惟均矢口否認有何違反勞動檢查法之犯行，均辯以當時勞檢處
    人員並未要求停工，而係於八十九年八月二十四日經通知前往勞檢處時，方知被
    命令停工云云。經查：合興公司承作位於臺北市○○路四二三巷一０弄一號謝雪
    麗集合住宅新建工程，庚○○為工地主任，戊○○為工地監工，二人均為合興公
    司執行指揮監督建築工程之人，而勞檢處人員於八十八年八月十八日依勞動檢查
    法指派檢查員至上開工地實施安全檢查時，發現該工地有使勞工在高度二公尺以
    上施工架作業，未設置護欄或掩蓋等防護設備之缺失，乃當場開具八十六年八月
    十八日北市勞檢停字第八八六三四九六二００號停工通知書由在場之被告戊○○
    簽名，而當時該工地五樓屋頂突出物尚未澆灌混凝土，模板亦未拆除，於檢查完
    畢後申請復工前即將五樓樓頂突出物澆灌混凝土並將模板拆除等情，業據被告戊○○自承在卷，且為被告庚○○、合興公司代表人丁○○所不否認，並與證人即
    當日前往上開工地施施檢查之乙○○、己○○所為之證述一致，堪信其自白應與
    事實相符。其中被告庚○○雖辯稱當時已離職，正在接另一個深坑雲鄉山莊房屋
    整修工程云云，然被告庚○○於本件勞檢處前往上開工地檢查時，確仍在合興公
    司任職，並負責上開工地之指揮監督，嗣於八十失年九月間始行離職，此經被告
    戊○○、被告合興公司代表人丁○○供陳一致在卷，且被告庚○○又無法提出所
    稱另接工程之相關資料供核，是其此部分所辯顯非屬實。被告等雖均否認犯行，
    並以前開情詞置辯，惟：勞檢處人員確於八十九年八月十八日檢查時即當場命令
    合興公司停工之事實，業由證人乙○○、己○○結證屬實，而被告戊○○亦自承
    當時確曾在上開停工通知書簽名，並有上開停工通知書在卷足稽，且本院於八十
    九年十一月三日實施隔離訊問時，被告合興公司代表人丁○○亦供陳：「‧‧‧
    戊○○有跟我說當天來檢查時，有口頭說不能再做了要停工‧‧‧」等語，是被
    告等所辯勞檢處未當場命令停工乙節，顯非屬實。又被告庚○○固於檢查當時並
    不在場，且被告戊○○又稱係在勞檢處檢查完成後當日即為上開水泥澆灌之施工
    云云，然證人乙○○在本院明白證述：「‧‧‧在我命令他停工時，他又灌漿情
    形如相片所載，不知他們何時灌漿的，據戊○○說他們是在檢查後三天灌漿的‧
    ‧‧」等語（參本院八十九年十一月三日訊問筆錄），按勞檢處人員就本件係著
    眼於命令停工後被告等是否未遵命停工，至於究於何時違反停工命令而為施工，
    應非其等關切之所在，是苟非真有其事，證人乙○○當不致在本院如此陳述，足
    認被告應係在檢查後三日即約為八十八年八月二十一日始行進行前開水泥澆灌工
    程，參以被告戊○○在檢查後尚向合興公司代表人丁○○報告遭命令停工之情事
    ，顯見其對遭命令停工乙事確有依一般作業情形在合興公司內部為反應並謀對策
    ，則在遭命令停工至為上開水泥澆灌工程長達三日之期間內，其對身為工地主任
    並負責工地工程指揮監督之被告庚○○自無使之置身事外而不為報告之理，足認
    被告庚○○在勞檢處命令停工後，確已因被告戊○○之報告而知悉遭命令停工之
    事。此外，復有臺北市政府勞工局勞動檢查處八十六年八月十八日北市勞檢停字
    第八八六三四九六二００號停工通知書、勞動檢查會談紀錄暨複查報告、施工前
    後所攝相片十四幀、臺北市政府勞工局勞動檢查處八十八年八月三十日北市勞檢
    二字第八八六一四二三一○○號函所附勞動檢查結果通知書、合興公司之營利事
    業登記證、被告戊○○之員工服務證明書等在卷足參，本件事證明確，被告等犯
    行均堪認定。
二、被告庚○○、戊○○均為負責上開工地工程進行實際指揮監督之人，於知悉停工
    命令後竟未遵命停工，核其等所為，均係違反勞動檢查法第二十八條之規定，應
    論以同法第三十四條第一項第二款之罪；被告合興公司因其受僱人即被告庚○○
    、戊○○執行前揭業務而犯上開之罪，應以同法第三十四條第二項之罪論處。本
    院審酌被告等之犯罪動機、目的、手段、所生危害等一切情狀，認原審援引上開
    條文及刑法第十一條前段、第四十一條、罰金罰鍰提高標準條例第二條之規定，
    處被告合興公司罰金新臺幣十萬元、被告戊○○、庚○○各處拘役五十日並諭知
    易科罰金之標準，其認事用法均無不合，量刑亦屬適當，被告上訴意旨，猶執陳
    詞，否認犯罪，指摘原判決不當，為無理由，應予駁回。
據上論斷，應依刑事訴訟法第四百五十五條之一第一項、第三項、第三百六十八條，
判決如主文。
本案經檢察官郭永發到庭執行職務。
中      華      民國      八十九      年    十二    月    二十二  日
                                臺灣板橋地方法院刑事第二庭
                                    審判長法  官  梁  宏  哲
                                          法  官  高  玉  舜
                                          法  官  楊  博  欽
本判決不得上訴。
                                          書記官  韓  毓  寧
中      華      民      國      八十九      年    十二    月    二十二  日
附錄本案論罪科刑法條全文：
勞動檢查法第二十八條
勞動檢查機構指派勞動檢查員對各事業單位工作場所實施安全衛生檢查時
，發現勞工有立即發生危險之虞，得就該場所以書面通知事業單位逕予以
先行停工。
勞動檢查法第三十四條
有左列情形之一者，處三年以下有期徒刑、拘役或科或併科新台幣十五萬
元以下罰金：
一  違反第二十六條規定，使勞工在未經審查或檢查合格之工作場所作業
    者。
二  違反第二十七條至第二十九條停工通知者。
法人之代表人、法人或自然人之代理人、受僱人或其他從業人員，因執行
業務犯前項之罪者，除處罰其行為人外，對該法人或自然人亦科以前項之
罰金。


司法院資訊處製作；財團法人民間司法改革基金會備份。
